【裁判字號】    94,訴,2384
【裁判日期】    951207
【裁判案由】    虛報進口貨物產地
【裁判全文】
臺北高等行政法院判決
                                    94年度訴字第2384號
                              .
原      告  金中股份有限公司
代  表  人  甲○○（董事長）
訴訟代理人  林大華律師
            林建平律師
被      告  財政部基隆關稅局
代  表  人  陳天生（局長）
訴訟代理人  丙○○
            丁○○
            乙○○
上列當事人間因虛報進口貨物產地事件，原告不服財政部中華民
國94年6月2日台財訴字第 09300592530號訴願決定，提起行政訴
訟。本院判決如下：
    主  文
原告之訴駁回。
訴訟費用由原告負擔。
    事  實
壹、事實概要：
    緣原告於民國（以下同）91年7月9日至同年 8月20日委由華
    東報關有限公司向被告申報進口菲律賓產製RED BEANS, DR-
    IED 4批（報單號碼：AW/BC91/W495/9323、AW/91/3599/100
    1、AW/91/4469/1006及AW/BC/91/W495/9322）。經被告查核
    結果，因產地無法確認，乃依行為時（以下同）關稅法第14
    條第3項第3款規定，准依原告之申請，繳納相當金額保證金
    後，先行驗放，並函請財政部關稅總局進口貨品原產地認定
    委員會（以下簡稱原產地認定委員會）會商認定結果，其產
    地為中國大陸，且非屬經經濟部公告准許間接輸入之大陸物
    品，爰認原告涉有虛報進口貨物產地，逃避管制情事，被告
    乃依財政部關稅總局驗估處（以下簡稱驗估處）查得價格及
    依據行為時（以下同）海關緝私條例第37條第 3項規定轉據
    同條例第36條第1項及同條例第44條之規定，處貨價2倍之罰
    鍰（貨物已押放），並追徵所漏進口稅款。原告不服，申請
    復查，未獲變更，提起訴願，遭駁回後，遂向本院提起行政
    訴訟。
貳、兩造聲明：
一、原告聲明：求為判決訴願決定及原處分均撤銷。
二、被告聲明：求為判決駁回原告之訴。
、兩造爭點：
    系爭貨物原產地為菲律賓或中國大陸？
一、原告陳述：
(一)、本件原告確實係從菲律賓進口該國所產之紅豆，被告追繳稅
    款及罰鍰之處分應有違誤，茲說明如下：
１、按原告進口紅豆須檢附之文件如(1)官方產地證明、(2)植物檢
    疫證、(3)出口報單、(4)船公司出具之船舶動態表等，可證系
    爭紅豆確係由菲律賓進口。
２、由原告所購買之菲律賓出口商 （Best Seeds Agricultural
    Products）出具之紅小豆當地採購發票，亦可證該出口商有
    足夠菲律賓所產之紅豆以符合買賣契約之要求而供出口。
３、原告本係向該菲律賓出口商一次購買約 573噸之紅豆，而由
    原告分五批進口至臺灣。第一梯進口係於91年7月2日報運進
    口45噸，後四批分別於7月9日、7月17日、8月20日等進口（
    後四批即本案進口之貨物）。然原告第一批進口之紅豆經被
    告之原產地認定委員會93年 8月25日之審議會認定第一批紅
    豆原產地係菲律賓，則後四批紅豆與第一批係相同時間、向
    同一出口商所購買，第一批紅豆價格亦未較便宜（如原產地
    認定委員會專家意見稱第一批紅豆，品質極差大小不一，是
    次級產品云云，如該專家之意見可信，第一批紅豆價格應較
    便宜，然實際上第一批紅豆之價格與後四批之價格並未較便
    宜，是本案專家之意見顯然不符實際之情形），是五批紅豆
    之產地原即應係屬相同，原告僅係分五批進口而已，第一批
    與第二批進口時間差一個星期，然被告竟前後為相反之認定
    ，認後四批之產地係中國大陸，被告之認定應有違誤，何以
    前後同一出口商，相同之貨物，而為相反之認定。
４、按行政程序法第 8條規定：「行政行為，應以誠實信用之方
    法為之，並應保護人民正當合理之信賴。」此為信賴保護原
    則。本件被告認定原告於91年7月2日進口之第一批紅豆貨物
    ，產地係屬菲律賓，原告再由相同進口商為進口後四批紅豆
    ，原告當合理信賴被告第一次之認定產地屬菲律賓，方再由
    菲律賓進口同樣之紅豆，是被告對於後四批之產地認定顯有
    違信賴保護原則。
５、原告還向他人購得進口貨物關稅配額權利高達新臺幣（以下
    同）1560餘萬元，以進口本案之貨物，如原告欲違反規定甘
    冒風險自中國大陸進口貨物，原告怎可能花巨額資金向他人
    購買進口貨物關稅配額權利金，此顯有違常理。
６、被告以本件出口商於西元2002年1月至7月自中國大陸進口紅
    豆 748公噸為由，進而推估本件原告所進口之紅豆之原產地
    為中國大陸。然如何由該出口商曾向中國大陸進口紅豆而推
    論本案進口之紅豆之產地係屬中國大陸，被告並未說明有何
    證據可證明，此顯為跳躍式之推論，有違行政程序法第43條
    之規定，被告認定事實並未依證據且有違論理法則。況由原
    告所提之文件顯示該出口商售予原告之紅豆均係該出口商於
    菲律賓當地所購得，並無轉售其進口之中國大陸紅豆。
７、又：
(1)、本案被告原產地認定委員會二專家諮詢意見原以「本案紅豆
    樣品品質甚佳，均質佳大，大小一致，應屬高品質之紅豆，
    生產此類紅豆之產地，必須有最適之氣候環境，…依此推論
    菲律賓並非主要紅豆產地，能否生產此類高品質紅豆，尚待
    查證」、「所附樣品為經分級精篩磨光之紅豆…菲律賓並非
    紅豆主要產地…」等，是本案二位專家以貨物品質認定原告
    進口貨物產地非屬菲律賓。被告採納專家之意見，認定原告
    進口之貨物產地並非菲律賓，而認定為中國大陸。
(2)、然查與原告進口相同貨物紅豆、同時、同地、不同菲律賓出
    口商長春雜糧股份有限公司（以下簡稱長春公司），該公司
    原亦係經原產地認定委員會二專家諮詢意見以「樣品為經磨
    光分級之紅豆，品質甚佳」、「本批紅豆樣品品質佳，種子
    大小均一，色澤鮮紅且經打光」，該案二位專家意見與原告
    本案之專家意見幾近相同，同樣係以品質為認定產地標準，
    惟該案專家之意見未為被告所採納，被告仍認定長春公司進
    口之紅豆產地係菲律賓。是所謂貨物品質應非可為認定貨物
    產地之標準，否則該案被告亦應認定貨物產地非為菲律賓。
    況貨物經篩選後分級包裝出售，以求最大利潤，事所常見，
    紅豆精篩選後，分佳良品、次級品銷售，亦屬平常，是被告
    以貨物品質來認定貨物產地應有違誤。
(3)、本件被告所謂原產地認定委員會委員計有11人，10人參與本
    案投票，有5人認本案貨物產地係中國大陸，4人認產地係菲
    律賓， 1人主張再查，被告依上開投票結果認本案貨物產地
    為中國大陸。然查該投票比數甚為接近，僅相差 1票，被告
    之專家委員亦有4人認本案產地係菲律賓，況亦有1人主張再
    查，非全數或多數專家委員均認本案貨物產地係中國大陸，
    是本案之貨物產地認定非毫無疑問確定為中國大陸，產地之
    認定應有疑義。如該主張再查者，再為投票，如認定產地為
    菲律賓，則票數即為相同，然被告卻未函知原告，使原告得
    再提出有利之證據，竟遽以認定本案貨物產地係中國大陸。
８、另：
(1)、本件財政部關稅總局95年9月8日台總局認字第0951019141號
    函文略以，菲律賓屬熱帶氣候區，全年溫熱多颱風，不適合
    紅豆種植，只有MINDANAO（南島）NORTH COTABATO和SULTAN
    KUDARAT 地區可栽種，南島種植面積西元1990年32公頃，西
    元2003年僅為 7公頃，上開函文似認為菲律賓不適合紅豆種
    植，產量不多云云，然查依據統計資料，臺灣於西元2002年
    自菲律賓進口800多公噸紅豆、 西元2003年為1252.112公噸
    紅豆、西元2004年871.752公噸， 是臺灣每年自菲律賓進口
    之紅豆均在500公噸以上， 甚至達1200公噸，此均為臺灣的
    統計資料，當係可信，則菲律賓紅豆年產量不可謂不多，其
    種植面積亦應不止32公頃，是上開函文對菲律賓之產量似有
    所誤解。
(2)、上開函文又稱菲律賓產的紅豆如經精選，選出之上選紅豆，
    和其他地區紅豆比較，尚可以種子大小、形狀、種皮色澤等
    性狀加以區別，惟無法明確區別產地，是上開函文亦稱無法
    以種子大小、形狀、種皮色澤明確區別產地，則本件被告如
    何認定原告進口之紅豆產地非屬菲律賓，此顯有疑問。且菲
    律賓產地亦有產大小均一、品質佳之紅豆，此參與原告進口
    相同貨物紅豆、同時、同地、不同菲律賓出口商長春公司，
    該公司所進口之紅豆業經被告認定產地為菲律賓，而其所進
    口之紅豆經原產地認定委員會專家意見係為「樣品為經磨光
    分級之紅豆，品質甚佳」、「本批紅豆樣品品質佳，種子大
    小均一，色澤鮮紅且經打光」，是被告顯然亦認為菲律賓可
    產出品質佳、大小均一之紅豆，否則長春公司進口之紅豆何
    以認定產地為菲律賓。
(3)、該函文亦稱販賣商是很專業的，可將農民之紅豆篩選分級調
    製後出售，則本件原告係自菲律賓出口商（Best Seeds Ag-
    ricultural Products） 購得本件進口紅豆，該菲律賓廠商
    係屬菲律賓專業販賣商，其單係販售予原告之紅豆一次即達
    573噸， 其將紅豆經篩選包裝後販售予原告，並不足為奇。
    紅豆經篩選後，再為販售事所常有。
(4)、上開函文亦稱並無任何科學方法可以區別紅豆產地，是被告
    如何認定本件原告紅豆產地非為菲律賓，實屬可疑。
(5)、行政程序法第 6條規定：「行政行為，非有正當理由，不得
    為差別待遇。」依前述被告既認定長春公司進口之紅豆產地
    屬菲律賓，該公司紅豆外表與本件原告進口均相同，被告何
    以差別待遇認定原告進口之紅豆產地屬中國大陸。
(6)、又按「行政機關為處分或其他行政行為，應斟酌全部陳述與
    調查事實及證據之結果，依論理及經驗法則判斷事實之真偽
    …」，行政程序法第43條定有明文。然依上開函文稱無法由
    種子大小、形狀、種皮色澤明確區別產地，亦無任何科學方
    法可以區別紅豆產地，則本件被告如何認定原告所進口之產
    地屬中國大陸？此顯有疑問。且按與本件雷同之案例臺中高
    等行政法院94年度訴字第673號判決， 該案中臺中關稅局同
    樣以該案之紅豆色澤亮，紅豆種粒大、大陸產紅豆多，菲律
    賓產量少等認定產地屬中國大陸（按此亦與本案被告之認定
    相同），惟經該案法院認關稅局之認定未依事實，而撤銷原
    處分，原告提供參酌。
９、綜上：
(1)、本件被告認定原告於91年7月2日進口之第一批紅豆貨物，產
    地係屬菲律賓，原告再由相同出口商為進口後四批紅豆，原
    告當合理信賴被告第一次之認定產地屬菲律賓，被告本件之
    認定顯有違信賴保護原則。
(2)、依財政部關稅總局台總局認字第0951019141號函文，紅豆並
    無法由種子大小、形狀、種皮色澤明確區別產地，亦無任何
    科學方法可以區別紅豆產地，則被告如何認定本件原告進口
    貨物之產地屬中國大陸，被告認定事實顯未依證據。
(3)、況被告專家意見認定長春公司之紅豆「樣品為經磨光分級之
    紅豆，品質甚佳」、「本批紅豆樣品品質佳，種子大小均一
    ，色澤鮮紅且經打光」，產地屬菲律賓，則被告亦認菲律賓
    可生產品質佳，大小均一之紅豆。且本件原告進口紅豆，被
    告專家意見亦屬相同，則被告卻為差別待遇，認定原告之紅
    豆屬中國大陸。
(二)、本件原告於進口報單上所載原產地為菲律賓之行為，並無故
    意或過失，且依行政罰法第7條第1項規定行政罰係以故意或
    過失為處罰之要件，則行政罰之要件則為(1)故意或過失、(2)
    違反禁止規定或作為義務，缺一不可。行為如無故意或過失
    ，仍應免責，被告課處罰鍰應有所不當：
１、改制前行政法院75年度判字第 309號判例要旨明示：「行政
    罰與刑罰之構成要件雖有不同，而刑事判決與行政處分，亦
    原可各自認定事實，惟認定事實需憑證據，倘無證據足資認
    定有堪以構成行政罰或刑罰要件之事實存在，即不得僅以推
    測之詞予以處罰，則為二者所應一致。」本件被告除應證明
    系爭進口貨品之原產地為中國大陸外，並應證明原告就「虛
    報原產地」之行為有故意或過失。
２、復依訴願決定書理由四稱：「查本件訴願人檢附之相關報關
    文件、資料雖尚查無偽造不實之情節。」等語，即被告不否
    認原告所提文書之真正，而原告於進口時依規定而檢附之菲
    國報關簽發之產地證明正本、菲國農業部簽發之植物檢疫證
    正本、契約書等文件，上開文件應均為真正。依上開文件均
    載明原告進口之紅豆產地係菲律賓，原告僅係一商人，當信
    賴上開文件所載產地係菲律賓，依此原告並無過失可言。況
    依前述原告信賴被告第一次之認定原告所進口之第一批紅豆
    屬菲律賓，嗣後再為進口。則原告係基於信賴再為進口，此
    何有過失可言。
３、況被告之專家亦有多人認為本件之產地屬菲律賓，則被告之
    專家尚有認定本件產地屬菲律賓，然原告並非專家，則如何
    歸責原告為不同之認定。又原告就貨物產地之申報並無故意
    或過失，被告依海關緝私條例第36條課以原告 2倍罰鍰，亦
    屬過高之罰鍰。
４、依前述原告係向他人購得進口貨物關稅配額權利高達1560餘
    萬元，以進口本案之貨物，如原告有故意或過失欲違反規定
    甘冒風險自中國大陸進口貨物，原告何須花費大筆金錢以關
    稅配額進口（按本案係以關稅配額進口，且本案原告除受被
    告追繳稅款及罰 2倍之罰鍰外，原告亦損失該關稅配額1560
    餘萬元，然本案原告如未採關稅配額進口，則被告處分金額
    仍相同，惟原告無須損失1560餘萬元之關稅），是無人會愚
    笨至此花費1560餘萬元再冒險自不得進口地區進口貨物。
５、又被告辯稱出口商應視為原告之履行輔助人，原告應與其負
    同一故意、過失責任，有民法第224條之適用云云。 惟查依
    最高行政法院93年判字第207號判決意旨：「次查民法第224
    條本文所定：債務人之代理人或使用人，關於債之履行有故
    意或過失時，債務人應與自己之故意或過失負同一責任，係
    指債務人對履行輔助人有監督或指揮之可能，故對該受指揮
    監督之人之故意或過失應負同一責任，如無該指揮監督之關
    係，自無該規定之適用。本件香港出口商為上訴人之買賣契
    約之相對人，上訴人無從干預其業務之進行，自無可能對之
    指揮監督。是以尚難將香港出口商視為上訴人之履行輔助人
    ，行政罰自亦難遽以本件香港出口商之故意或過失，作為歸
    責上訴人之條件。」是依上開最高行政法院判決意旨，出口
    商僅係買賣契約之相對人，對其並無指揮監督之關係，自不
    得適用民法第 224條。查本案之出口商亦僅係原告買賣契約
    之相對人，原告並無法指揮監督該出口商為任何行為，亦無
    從干預該出口商之業務進行，是依上開最高行政法院之判決
    ，本件亦應無民法第 224條有所謂履行輔助人同一故意、過
    失責任之適用。
(三)、綜上所述，爰請判決如原告訴之聲明。
二、被告陳述：
(一)、按「報運貨物進口而有虛報所運貨物之貨名、價值或其他違
    法行為，並涉及逃避管制者，處貨價1倍至3倍之罰鍰」，為
    海關緝私條例第37條第3項及同條例第36條第1項所明定。次
    按「有違反本條例情事者，除依本條例有關規定處罰外，仍
    應追徵其所漏或沖退之稅款」，亦為同條例第44條所明定。
    另按進口非屬臺灣地區與大陸地區貿易許可辦法第 7條規定
    准許輸入之大陸地區物品者，即構成進口禁止輸入之物品而
    涉及逃避管制。本案原告涉有虛報產地，逃避管制之違法行
    為，被告因據論處，於法洵無不合。
(二)、長春公司及怡豐貿易公司雖同樣自菲律賓進口紅豆，惟其出
    口商與本案原告之出口商不同，且經查前者出口商於西元20
    00、2001年自中國大陸進口小紅豆之數量僅為44、45公噸，
    與本案出口商於西元2001年 1月至7月2日止從中國大陸進口
    小紅豆之數量達 748公噸不同，不能相提並論，自不得因前
    者被重新認定為菲律賓生產，而本案即應比照辦理。按進口
    貨物原產地認定標準第 4條規定：「進口貨物原產地由進口
    地關稅局認定，認定有疑義時，由進口地關稅局報請財政部
    關稅總局會同有關機關及學者專家會商。」依此原產地認定
    委員會係法定貨物原產地認定權責機關，其就個案邀請政府
    相關單位、學者、專家就涉案貨物及各種資料予以會商認定
    ，其鑑定結果自具客觀性及公正性。本案系爭貨物原產地既
    經該委員會參據專家意見等資料綜合研判，其產地為中國大
    陸，應具有足夠之證據力及公信力。則縱令原告事先不知情
    且無蓄意虛報產地，意圖僥倖，惟原告既係專業貿易商，當
    對買賣標的物及我國貿易法令知之甚詳，應特別審慎注意，
    藉以防止進口管制之農產品情事發生，而盡其誠實申報作為
    之義務，原告既未能慎選出口商，且未查證所購貨物之原產
    地，即屬應注意、能注意並於可得注意之情狀，竟欠缺注意
    ，致進口管制之農產品，其注意義務已屬未盡，且違反誠實
    申報作為義務，則縱非故意，亦難謂無過失，揆諸司法院釋
    字第 275號解釋意旨，仍應受罰。另參據本院91年度訴字第
    1358號判決略以：本於國際貿易慣例，在行政罰有關過失違
    章，其客觀注意義務具體內容之認定，外國出口商，應係海
    關緝私條例第37條第 1項各款行為之延長，在行政罰上之注
    意義務，自應有民法上與履行輔助人（民法第 224條）之故
    意過失負同一責任之適用，即將與原先締結買賣契約，依約
    定為出賣人之過失，亦視為原告本人之過失。復按報運進口
    貨物是否涉有虛報情事，係以報單所申報與實際到貨是否相
    符為認定之依據，參照改制前行政法院74年度判字第2056號
    判決意旨自明，本案系爭貨物原申報產地為菲律賓，實際到
    貨產地經鑑定為中國大陸，原申報與實際到貨之產地不符，
    即屬虛報，依法自應予論處。是則本案原告涉及虛報貨物產
    地，逃避管制之違法行為，已至臻明確。從而，被告依據首
    揭法條規定所為之處分，核屬允洽，自應予以維持。
(三)、據上論結，被告原處分及維持原處分之決定，認事用法，洵
    無不合，原告之訴，顯無理由，爰請判決如被告答辯之聲明
    。
    理  由
一、按「報運貨物進口而有左列情事之一者，得視情節輕重，處
    以所漏進口稅額2倍至5倍之罰鍰：…四、其他違法行為。」
    、「有前二項情事之一而涉及逃避管制者，依前條第 1項及
    第 3項論處。」、「私運貨物進口…者，處貨價1倍至3倍之
    罰鍰。」、「前二項私運貨物沒入之。」、「有違反本條例
    情事者，除依本條例有關規定處罰外，仍應追徵其所漏或沖
    退之稅款。」分別為海關緝私條例第37條第1項第4款、 第3
    項、第36條第1、3項、第44條所明定。又進口非屬臺灣地區
    與大陸地區貿易許可辦法第 7條規定准許輸入之大陸地區物
    品者，即構成進口禁止輸入之物品而涉及逃避管制之違法行
    為。
二、本件原告於91年7月9日至同年 8月20日委由華東報關有限公
    司向被告申報進口菲律賓產製RED BEANS, DRIED 4批（報單
    號碼：AW/BC91/W495/9323、AW/91/3599/1001、AW/91/4469
    /1006及AW/BC/91/W495/9322）。 經被告查核結果，因產地
    無法確認，乃依關稅法第14條第3項第3款規定，准依原告之
    申請，繳納相當金額保證金後，先行驗放，並函請原產地認
    定委員會會商結果，認定其產地為中國大陸，且非屬經經濟
    部公告准許間接輸入之大陸物品，爰認原告涉有虛報進口貨
    物產地，逃避管制情事，被告乃依驗估處查得價格及依據海
    關緝私條例第37條第3項規定轉據同條例第36條第1項及同條
    例第44條之規定，處貨價 2倍之罰鍰（貨物已押放），並追
    徵所漏進口稅款，此有進口報單、財政部關稅總局92年8月8
    日台總局認字第0920105434、0000000000、0000000000及09
    20105437號函、93年 8月31日台總局認字第0931003733號函
    、處分書等影本附於原處分卷可稽。原告不服，循序申請復
    查、提起訴願及本件行政訴訟。
三、原告於本件行政訴訟中訴稱，原告合理信賴被告前認定原告
    進口之第一批紅豆產地屬菲律賓，乃向同一出口商購買進口
    後四批紅豆，被告竟認定產地屬中國大陸，顯有違信賴保護
    原則。依財政部關稅總局台總局認字第0951019141號函文，
    紅豆並無法由種子大小、形狀、種皮色澤明確區別產地，亦
    無任何科學方法可以區別紅豆產地，則被告如何認定本件原
    告進口貨物之產地屬中國大陸，被告認定事實顯未依證據。
    況被告專家意見另案認定長春公司之紅豆「樣品為經磨光分
    級之紅豆，品質甚佳」、「本批紅豆樣品品質佳，種子大小
    均一，色澤鮮紅且經打光」，產地屬菲律賓，是被告亦認菲
    律賓可生產品質佳，大小均一之紅豆，則被告專家就本件原
    告進口之紅豆之意見既相同，何以為差別待遇，認定原告進
    口之紅豆產地屬中國大陸。又原告既信賴被告就原告前一批
    進口紅豆產地之認定，況且被告之專家多人亦認為系爭貨物
    產地屬菲律賓，則原告並非專家，實難苛責原告認定系爭貨
    物產地屬中國大陸，是原告就系爭貨物產地之申報並無故意
    或過失，被告依海關緝私條例第36條課以原告 2倍罰鍰，顯
    屬過高云云。惟查：
(一)、報運進口貨物是否涉有虛報情事，係逐案以進口報單所申報
    與實際到貨是否相符為認定之依據。是被告前認定原告進口
    之第一批紅豆產地屬菲律賓，事涉另案，與本案案情互異，
    難謂被告認定本案原告進口之系爭四批紅豆產地屬中國大陸
    ，有違信賴保護原則。又按進口貨物原產地認定標準第 4條
    規定：「進口貨物原產地由進口地關稅局認定，認定有疑義
    時，由進口地關稅局報請財政部關稅總局會同有關機關及學
    者專家會商。」依此原產地認定委員會係法定貨物原產地認
    定權責機關，其就個案邀請政府相關單位、學者、專家就涉
    案貨物及各種資料予以會商認定，其鑑定結果自具客觀性及
    公正性。且原產地認定委員會之委員除審酌涉案貨物外，另
    參據各種資料予以會商認定，故財政部關稅總局台總局認字
    第0951019141號函文略以，紅豆並無法由種子大小、形狀、
    種皮色澤明確區別產地，亦無任何科學方法可以區別紅豆產
    地等語，尚得參據各種資料綜合研判。又長春公司雖同樣自
    菲律賓進口紅豆，惟其出口商與本案之出口商不同，且經查
    長春公司之出口商於西元2000、2001年從中國大陸進口小紅
    豆之數量僅為44、45公噸，核與本案之出口商於西元2001年
    1月至7月2日止從中國大陸進口小紅豆之數量達748公噸不同
    ，自不能相提並論。另依本院卷附之原產地認定委員會會議
    審議表之記載，該委員會除參酌專家諮詢意見外，尚參據駐
    菲國代表處經濟組93年8月19日台菲經字第093070273-0號函
    查證結果（菲國貿工部進口服務局提供之相關資料顯示，本
    案菲國供應商 BEST SEEDS AGRICULTUAL PRODUCTS公司於西
    元2002年 1月至7月2日止從中國大陸進口SMALL RED BEAN【
    小紅豆】H.S. code 00000000之數量計有 748噸）及相關文
    件資料等綜合研判，而決議認定原產地為中國大陸，亦非端
    採專家諮詢意見一項。從而，縱另案專家諮詢意見認定長春
    公司進口之紅豆「樣品為經磨光分級之紅豆，品質甚佳」、
    「本批紅豆樣品品質佳，種子大小均一，色澤鮮紅且經打光
    」，產地屬菲律賓，亦難謂本案專家諮詢意見認定原告進口
    之紅豆「樣品品質甚佳，均質佳大，大小一致，應屬高品質
    之紅豆」、「所附樣品為經分級精篩磨光之紅豆」，產地屬
    中國大陸，有何差別待遇。
(二)、來貨係特定國家或地區產製特性之貨品，主要產地為中國、
    日本、韓國、印度北部和臺灣，其他地區栽培面積不大，中
    國為主要產地，亦為最大出口國家。次依原告所稱：菲律賓
    於西元2002年 MONGO之年產量為27,350公噸，惟依菲律賓植
    物檢疫局證明，此係包括紅豆、綠豆、黃豆的合計量；及駐
    菲律賓代表處經濟組92年 7月15日菲經字第0920702826-0號
    函附菲國貿工部提供西元2001、2002年小紅豆產量為39及38
    公噸，則原告主張系爭四批紅豆（共計 528公噸）之原產地
    為菲律賓，實難以認同。又依該菲國貿工部資料，西元2002
    年至12月份為止，菲律賓小紅豆總進口量為 2,787.407公噸
    ，其中來自中國大陸者有2,664.772公噸（約佔總進口量94.
    88%），美國有37.855公噸，比利時為23.046公噸，澳洲為6
    1.734公噸，絕大多數來自中國大陸輸入。 準此，紅豆原為
    溫帶作物，菲律賓並非主要產地，原告自菲律賓同一出口商
    申報第一批進口之42公噸小紅豆（按該案短報 3公噸，實到
    應為45公噸），經原產地認定委員會再次審認時，參據相關
    文件及專家諮詢意見，以來貨樣品之品質極差、大小不一、
    飽滿度差等綜合研判其產地為菲律賓；而本案紅豆樣品經專
    家鑑定來貨經磨光、品質佳，以菲律賓之熱帶環境，不太可
    能生產如此之產品，兩案不同，自不能相互引喻。
(三)、原告既係專業貿易商，當對買賣標的物及我國貿易法令知之
    甚詳，應特別審慎注意，藉以防止進口管制之農產品之情事
    發生，而盡其誠實申報作為之義務。原告既未能慎選出口商
    ，且未查證每一批所購貨物之原產地，致進口管制之農產品
    ，即屬應注意、能注意而不注意，其違反誠實申報作為之義
    務，縱非故意，亦難謂無過失，揆諸司法院釋字第 275號解
    釋意旨，自應受罰。且在時、地上，原告較諸政府相關單位
    、學者、專家更接近出口商、所購貨物，更易於事前掌握、
    查證系爭貨物之原產地，故縱事後有部分政府相關單位、學
    者、專家於審議時表達系爭貨物之原產地與原產地認定委員
    會決議認定之原產地相左，而與原告申報之原產地相同，原
    告亦難執此逕謂其就貨物原產地之申報無故意或過失。
四、綜上所述，原告之陳詞均不可採，則被告採認原產地認定委
    員會會商認定結果，系爭貨物原產地為中國大陸，且非屬經
    經濟部公告准許間接輸入之大陸物品，爰認原告涉有虛報進
    口貨物產地，逃避管制情事，乃依驗估處查得價格及依據海
    關緝私條例第37條第3項規定轉據同條例第36條第1項及同條
    例第44條之規定，處貨價 2倍之罰鍰（貨物已押放），並追
    徵所漏進口稅款之處分，揆諸首揭規定，並無違誤，復查決
    定及訴願決定遞予維持，均無不合。原告徒執前詞，訴請撤
    銷訴願決定及原處分，並無理由，應予駁回。
五、本件事證已臻明確，兩造其餘攻擊防禦方法均與本件判決結
    果不生影響，故不逐一論述，併此敘明。
據上論結，本件原告之訴為無理由， 爰依行政訴訟法第98條第3
項前段判決如主文。
中    華    民    國    95    年    12    月     7    日
                  第六庭審判長法  官  吳慧娟
                              法  官  曹瑞卿
                              法  官  陳鴻斌
上為正本係照原本做成。
如不服本判決，應於送達後20日內，向本院提出上訴狀並表明上
訴理由，如於本判決宣示後送達前提起上訴者，應於判決送達後
20日內補提上訴理由書（須按他造人數附繕本）。
中    華    民    國    95    年    12    月    11    日
                              書記官  林苑珍


司法院資訊處製作；財團法人民間司法改革基金會備份。
